臺灣臺北地方法院民事判決　　　　　　　92年度訴字第2265號
原　　　告　丁○○
　　　　　　戊○○
　　　　　　乙○○
　　　　　　丙○○
　　　　　　辛○○
　　　　　　庚○○
　　　　　　甲○○
上　一　人
法定代理人　壬○○
上七人共同
訴訟代理人　莊乾城律師
被　　　告　祭祀公業鄭傳景管理人鄭南星
訴訟代理人　楊正評律師
複代理人　　王福民律師
　　　　　　廖信憲律師
上列原告與被告間給付派下權收益金事件，本院判決如下：
    主  文
被告應給付原告新台幣伍佰伍拾捌萬捌仟元及自民國九十二年四
月四日起至清償日止按週年利率百分之五計算之利息。
原告其餘之訴駁回。
本判決原告勝訴部分於原告以新台幣壹佰捌拾陸萬仟元為被告
預供擔保後得假執行，但被告以新台幣伍佰伍拾捌萬捌仟元或等
值之華南商業銀行無記名可轉讓定存單擔保為原告預供擔保，得
免為假執行。
訴訟費用由被告負擔十分之九，餘由原告負擔。
    事  實  及理  由
壹、原告起訴主張：
    緣祭祀公業鄭乾元派下有二支，一為傳恩，一為傳景，其傳
    景派下另成立祭祀公業鄭傳景，而原告等人則為祭祀公業鄭
    乾元及祭祀公業鄭傳景之派下員。民國八十一年間，因台北
    市政府徵收祭祀公業鄭乾元所有之台北市○○區○○段一０
    五之一地號土地，並於八十一年五月二十六日發放該徵收補
    償款新台幣（下同）三億七千四百六十五萬四千八百八十二
    元，祭祀公業鄭乾元將其所得徵收補償款之一百四十分之一
    ０二，即新臺幣（下同）二億七千二百九十六萬二千八百四
    十九元，分配予祭祀公業鄭傳景（下稱第一次徵收補償款）
    ，祭祀公業鄭傳景決議以「丁」為分配單位，每丁二十九萬
    五千元（原決議發放二十八萬五千元，嗣又追加一萬元），
    當時原告有十三丁（鄭賊、鄭頭、鄭雲琳、丁○○、戊○○
    、鄭恩新、乙○○、丙○○、辛○○、庚○○、鄭怡宏、鄭
    俊民、鄭泓毅）未獲分配（九十三年五月二十七日擴張聲明
    增加甲○○為十四丁），合計五百七十二萬八千元。其後，
    又因國防部徵收祭祀公業鄭乾元所有之其他十一筆土地，祭
    祀公業鄭乾元亦將其所得徵收補償款十一億二千一百七十四
    萬四千五百十六元之一百四十分之一０二，即八億零二百七
    十萬零五百九十九元，分配予祭祀公業鄭傳景（下稱第二次
    徵收補償款），被告並將上開第二次徵收補償款以每丁七十
    九萬九千元分配予各派下員，惟原告方面尚有二丁（甲○○
    、鄭凱文）未獲分配，合計一百五十九萬八千元。上述原告
    未獲分配之第一次與第二次徵收補償款，屢經原告催討，迄
    未獲被告給付，爰依祭祀公業鄭傳景之慣例、公約，起訴聲
    明(一)被告應給付原告新台幣五百七十二萬八千元及自支付命
    命送達翌日起至清償日止，按年息百分之五計算之利息。(二)
    願供擔保請宣告假執行（詳本院卷一第二０四頁）。
貳、被告抗辯：
一、第一次徵收補償款部分：
  (一)依二百餘年來先人口耳相傳之慣例，祭祀公業鄭乾元無論收
    取祭祀費用獲分配收益金，均直接向祭祀公業鄭傳景及祭祀
    公業鄭傳恩等二個小公業收取或發放，從未直接向派下員收
    取或發放。祭祀公業鄭傳景之慣例，係以丁數且已申報入丁
    者，始得享有派下子孫之權利或負擔義務，即須依祭祀公業
    鄭傳景六十三年十二月二十二日族親會冬至會員大會記錄決
    議及祭祀公業鄭傳景管理組織規約第五條，派下子孫須至公
    業所在地申報入丁，經公業系統組審查通過，並繳納白米六
    十斤或等值之時價後，向管理委員會申請登錄於丁簿者（即
    入丁），始得享有派下子孫之權利或負擔義務，原告當時未
    申報入丁，並無派下員資格，自不得享有權利。
  (二)又祭祀公業鄭傳景於八十一年六月一日之代表會決議，第一
    次徵收補償款之受益日為領取徵收款日八十一年五月二十六
    日前所生之自然繼承人派下員為受益人，補辦入丁日至同年
    六月三日止，每丁分配款為二十八萬五千元，並無原告所稱
    事後補發一萬元情事。八十一年第一次徵收補償款分配時，
    因族親主張原告等人非祭祀公業鄭傳景派下員，計算丁數時
    將原告主張之十三丁扣除，被告鄭南星於九十年才獲選派擔
    任管理人，且交接時並未接受第一次徵收補償款保留之丁款
    分文。
  (三)原告於八十一年第一次徵收補償款被其餘派下員指為無繼承
    權，其繼承權於當時已被侵害，為原告所明知，惟無論自八
    十一年六月三日第一次分配款之受益結算日起算，或自原告
    八十七年起訴確認其對祭祀公業鄭傳景之派下權起算，迄本
    件起訴時止，依民法第一千一百四十六條第二項規定，均已
    逾二年消滅時效及十年除斥期間。
二、第二次徵收補償款部分：
    八十九年第二次徵收補償款分配時，因原告已向法院訴請確
    認派下權存在，公業按原告當時主張之十三丁丁數保留，並
    於判決確定後如數分配給原告，原告甲○○及原告辛○○之
    子鄭凱文二人，並未申報入丁，並未保留該二丁丁款，且鄭
    凱文係於八十四年六月十二日出生，是該二人均無權領取第
    一次徵收補償款。八十九年五月十四日祭祀公業鄭傳景管理
    委員會與祭祀公業鄭乾元九名管理人決定，按當時入丁人數
    九八五丁為計算基數，每丁分配七十九萬九千元。惟至八十
    九年五月十日祭祀公業鄭乾元將第二次徵收補償款分予祭祀
    公業鄭傳景時，原告先人柱房以下申報入丁人數僅十一人，
    原告甲○○及鄭凱文二人未入丁，依前述祭祀公業鄭傳景之
    慣例、決議及規約，甲○○及鄭凱文二人就第二次徵收分配
    款，自不得享有分配權利。
三、聲明：(一)原告之訴及其假執行之聲請均駁回；(二)如受不利判
    決，被告願供現金或等值之華南商業銀行無記名可轉讓定存
    單擔保，請准宣告免為假執行
、兩造不爭執事項：
一、原告丁○○、戊○○、鄭恩新、乙○○、丙○○、辛○○、
    庚○○對祭祀公業鄭乾元之派下權經本院八十九年度訴字第
    五二七號判決確定，對原告等人均為祭祀公業鄭乾元、鄭傳
    景之派下員，第一次及第二次徵收分配款，均應按丁分配（
    本院卷一第十四至十七頁、卷二九十四年一月二十六日筆錄
    ）。
二、第一次徵收分配款，被告經由祭祀公業鄭乾元處，以一百四
    十分之一０二之比例，分得二億七千二百九十六萬二千八百
    四十九元（本院卷第三七頁、第一三七頁）。
三、第二次徵收分配款，被告經由祭祀公業鄭乾元處，以一百四
    十分之一０二之比例，分得八億零二百七十萬零五百九十九
    元，原告方面已獲分配十三丁，每丁獲得分配款七十九萬九
    千元，僅甲○○、鄭凱文等二丁未獲分配（本院卷第三三、
    三七頁、第一三七、一四五頁）。
四、原告對於被告提出之六十三年十二月二十二日祭祀公業鄭傳
    景族親會冬至會員大會紀錄（本院卷第四三頁）、八十一年
    六月一日祭祀公業鄭傳景代表會會議記錄（本院卷第四六頁
    ）、祭祀公業鄭傳景管理組織規約（本院卷第五０頁）及祭
    祀公業鄭傳景管理委員暨乾元公九名管理人座談會紀錄（本
    院卷第五六頁）之形式上真正不爭執（本院卷第一三一頁）
    。
肆、本件爭點及本院之判斷：
甲、程序方面
    原告起訴原聲明：被告應給付原告新台幣五百四十三萬三千
    元及自支付命命送達翌日起至清償日止，按年息百分之五計
    算之利息；嗣擴張聲明為被告應給付原告新台幣五百七十二
    萬八千元及自支付命命送達翌日起至清償日止，按年息百分
    之五計算之利息，即追加請求鄭俊傑之第一次分配款，因請
    求之基礎事實同一，符合民事訴訟法第二百五十五條第一項
    第二款之規定，應予准許。
乙、得心證之理由：
一、按祭祀公業係以祭祀祖先及結合同姓同宗之親屬為目的所設
    立之獨立財產，二造對於原告等人均為祭祀公業鄭乾元、鄭
    傳景之派下員及第一次及第二次徵收分配款均應按丁分配及
    丁數等情既不爭執，僅就原告是否應完成入丁手續始能領取
    徵收補償款為爭執（本院卷九十四年一月二十六日筆錄），
    分述如下：
  (一)按祭祀公業派下員之派下權乃因身分而取得之權利，可分原
    始取得（設立人）、承繼取得（設立人之繼承人），祭祀公
    業團體之財產屬於派下全體所有。被告既自認原告主張之十
    四丁鄭賊、鄭頭、鄭雲琳、丁○○、戊○○、鄭恩新、乙○○、丙○○、辛○○、庚○○、鄭怡宏、鄭俊民、鄭泓毅及
    甲○○共十四丁於第一次徵收補償款時即具有祭祀公業鄭乾
    元、鄭傳景之派下員資格，及鄭凱文於第二次徵收補償款時
    亦已具有祭祀公業鄭乾元、鄭傳景之派下員資格，僅抗辯原
    告未依祭祀公業鄭傳景八十一年六月一日代表會之決議「第
    一次徵收補償款之分配應以領取徵收補償款日即一九九二年
    五月二十六日前，已入丁或於八十一年六月三日補辦入丁手
    續完成者」，故不具有領取第一次徵收補償款之權利云云。
    惟上開決議原告並未參與，且原告丁○○、戊○○、鄭恩新
    、乙○○、丙○○、辛○○、庚○○對祭祀公業鄭乾元之派
    下權亦經本院八十九年度訴字第五二七號判決確定，被告亦
    不爭執鄭賊、鄭頭、鄭雲琳、鄭怡宏、鄭俊民、鄭泓毅及甲○○乃派下子孫之事實，則祭祀公業鄭傳景六十三年十二月
    二十二日族親會冬至會員大會記錄決議及祭祀公業鄭傳景於
    八十一年六月一日之代表會決議，顯然已侵害原告派下權，
    對原告應不生效力。
  (二)祭祀公業鄭傳景管理組織規約並非祭祀公業鄭乾元之規約，
    且該規約係八十五年九月始訂立，原告並未參與，亦未經全
    體派下員同意通過，且祭祀公業鄭乾元之徵收補償款在八十
    一年即分配，自不能以該規約拘束原告，縱使該規約經祭祀
    公業鄭傳景之派下員鄭宗欽訴請確認該規約無效，經本院九
    十一年訴字第二一三八號、台灣高等法院九十一年度上字第
    九六九號判決原告之訴及上訴均駁回確定在案，然該規約規
    定須經入丁手續始能受分配徵收補償款亦已侵害原告之受益
    權，對原告等人應亦不生效力。
  (三)又被告抗辯第一次及第二次徵收補償款前任管理人並未保留
    ，亦未移交云云，惟不論祭祀公業徵收補償款保留或移交與
    否，均不應影響派下員應受分配之權利，亦不能免除被告分
    配上開補償款予屬派下員即原告之義務，是被告此部分抗辯
    亦無理由。
  (四)又被告辯稱原告應完成入丁手續並繳交會費始能取得派下員
    資格，惟原告之派下員資格，如前所述，為承繼取得，並不
    因未辦理入丁手續及繳交會費而有不同，原告如不繳交會費
    ，被告可對原告主張權利，並不能因此而剝奪原告因派下員
    資格而取得受分配徵收補償款之權利。
  (五)又被告主張第一次徵收補償款每丁分配二十八萬五千元，事
    後又補發一萬元共二十九萬五千元，惟依祭祀公業鄭傳景八
    十一年六月一日代表會之決議「第一次徵收補償款，每丁分
    配二十八萬五千元」，被告亦不否認該決議之真正，雖證人
    己○○於本院證稱第一次徵收補償款發二十九萬五千元云云
    ，惟其亦證稱詳細原因聊天時委員說有一筆租金，沒有列入
    公帳，所以補發每丁一萬元，但沒有確切證據等語，是該筆
    補發之一萬元究竟為徵收補償款或其他收入，應有疑問。且
    第一次徵收補償款共有二億七千二百九十六萬二千八百四十
    九元，分配九三九丁，如每丁分配二十九萬五千元，分配款
    應為二億七千七百萬五千元，不足四百零四萬二千一百五十
    一元，足證原告主張第一次徵收補償款每丁二十九萬五千元
    ，為不可採。
  (六)再被告辯稱原告於八十一年時即明知其第一次徵收分配款之
    繼承權被侵害，已逾二年消滅時效及十年除斥期間云云，然
    祭祀公業之派下權，乃派下員對其收益分配之權利，並非自
    然人死亡時所產生之繼承權，兩者顯有不同，派下權受到侵
    害，並非繼承權被侵害，並無民法第一千一百四十六條之適
    用，被告所辯，顯無理由。
二、綜上所述，原告本於祭祀公業派下員之法律關係，請求被告
    給付第一次徵收補償款十四丁，每丁二十八萬五千元及第二
    次徵收補償款二丁，每丁七十九萬九千元，共計五百五十八
    萬八千元及自支付命令繕本送達翌日（九十二年四月四日）
    起至清償日止按週年利率百分之五計算之法定利息，為有理
    由，應予准許，逾此部分之請求，為無理由，應予駁回。原
    告陳明願供擔，聲請宣告假執行，經核原告勝訴部分，並無
    不合，爰酌定相當之擔保金額准許之；至於原告敗訴部分，
    既經駁回，其假執行之聲請，失所附麗，應併予駁回。
三、本件事證已臻明確，二造其餘主張攻防方法，與判決結果不
    生影響，毋庸一一審酌。
據上論結，原告之訴為一部有理由，一部無理由，依民事訴訟法
第79條、第390條第2項、第392條第2項，判決如主文。
中　　華　　民　　國　　94　　年　　3 　　月　　30　　日
                      民事第六庭法　官  楊晉佳
以上正本係照原本作成。
如對本判決上訴，須於判決送達後二十日之不變期間內，向本院
提出上訴狀。
中　　華　　民　　國　　94　　年　　3 　　月　　31　　日
                                書記官  朱俶伶
